臺灣臺北地方法院刑事判決　　　　　　　　　　　　　九十三年度訴緝字第九六號
　　公　訴　人　臺灣臺北地方法院檢察署檢察官
　　被　　　告　甲○○
右列被告因妨害自由等案件，經檢察官提起公訴（九十一年度偵字第一二五四號），
本院判決如左：
    主  文
甲○○共同意圖為自己不法之所有，以恐嚇使人將本人之物交付，處有期徒刑壹年陸
月。
    事  實
一、甲○○在民國九十年四月間某日，在台北縣板橋市華江橋旁某汽車修理場二樓與
    姓名年籍不詳綽號「土豆」之成年男子賭博財物，適當日丙○○、乙○○應「土
    豆」之邀一同前往該址，惟未參與賭博財物，甲○○於當日共贏取「土豆」新台
    幣（下同）一百十五萬元之賭金，惟「土豆」無力支付現金，遂先記帳，嗣後「
    土豆」避不見面，甲○○明知與丙○○、乙○○間並無債權債務之關係，然卻以
    丙○○、乙○○為「土豆」之友人，須連帶負責為由向渠等催討，亦未見回應，
    適時蔡國雄（經本院判決有期徒刑一年確定）亦欲向甲○○催討先前背書之債款
    四十餘萬元，遂萌生使蔡國雄代為催討之合意，甲○○與蔡國雄二人遂基於妨害
    自由、傷害、意圖為自己不法所有之犯意聯絡，於九十年六月六日凌晨五時許（
    公訴人誤為九十年六月十二日凌晨五時許），由蔡國雄聯絡綽號「阿德」及其他
    數名不詳姓名年籍之成年男子，趁丙○○、乙○○自台北市○○區○○路一段一
    五○號錢櫃ＫＴＶ唱完歌欲返家之際，將渠等押住並徒手或以柺杖鎖毆打，隨後
    蔡國雄等人再將之強押上不詳車號自小客車，先後載往台北市萬華區○○○路○
    段一七六巷五號旁涼棚下、台北市○○○路○段九一號頂樓、台北市○○街一０
    四號三樓處，以此強暴、脅迫之方式，剝奪丙○○、乙○○之行動自由，隨即蔡
    國雄即聯絡甲○○到達上開台北市○○街一０四號三樓處，蔡國雄、甲○○復共
    同基於前開傷害及意圖為自己不法所有之犯意聯絡，以棍子、菜刀等物接續毆打
    或以煙灰缸、球棒、啤酒罐丟擲，致丙○○受有頭皮三公分乘一公分皮下瘀血、
    頭皮二公分乘二公分皮下瘀血、右眼結膜下出血、鼻樑四公分乘四公分皮下瘀血
    、上下唇瘀血各約四公分乘二公分、雙側臉頰及頸部多處抓痕刮傷、右上臂十二
    公分乘十公分皮下瘀血、右肘七公分乘四公分皮下瘀血、右前臂二公分乘二公分
    皮下瘀血、左上臂十乘三公分、七乘三公分皮下瘀血、左前臂十乘三公分範圍內
    之多處刮傷、背部四乘二公分、九乘六公分、三乘一公分、五乘二公分、右大腿
    九乘二公分皮下瘀血、右足跟五乘五公分皮下瘀血、左大腿十二乘十二公分皮下
    瘀血、左膝多處擦傷、左小腿二點五公分裂傷、疑腦震盪等傷害，乙○○則受有
    臉部多處瘀青之傷害，並由蔡國雄出言恐嚇稱「沒拿錢來，就得讓你們死」、「
    讓你們死的很難看，把你們綁一綁丟到淡水河」等語，致使丙○○、乙○○心生
    畏懼，嗣蔡國雄即自同日六時五十四分許起，以乙○○所有000000000
    0號行動電話，撥打行動電話0000000000號給丙○○之姊夫葉聰明，
    要求給付一百十五萬元，接續恐嚇稱：「如報案，馬上會派人來砸店」等語，致
    葉聰明心生畏懼，而丙○○與乙○○與蔡國雄、甲○○協商後，蔡國雄等人始同
    意以現金七十萬元，另加開如附表之支票五張共二十五萬元，另外二十萬元則先
    扣取乙○○之機車駕照，言明由乙○○獲釋後將車牌號碼ＡＥ—六一九九號自小
    客車典當後在當晚九時另行交付，並由丙○○之女友藍瑩玲獨自一人將上開金額
    帶至台北市○○○路、基隆路口之ＢＭＷ汽車賣場前交給甲○○。甲○○於同日
    十時許得款後，即至先前與蔡國雄約定之位於台北市○○○路、吉林路口咖啡廳
    朋分贓款，蔡國雄分得現金二十萬元及五萬元支票二張共計三十萬元，餘款則由
    甲○○獨得。嗣丙○○、乙○○於同日下午一至二時許在台北市○○○路、建國
    南路口獲釋後報警處理，始悉上情。
二、案經被害人丙○○、乙○○訴由臺北市政府警察局萬華分局報請臺灣臺北地方法
    院檢察署檢察官偵查起訴。
    理  由
一、訊據被告甲○○矢口否認有何妨害行動自由、恐嚇取財、傷害犯行，辯稱：丙○○是開賭場，伊是被設計，伊在九十年三、四間在丙○○的賭場輸了三、四百萬
    元，後來伊有一次贏了一百十五萬元，丙○○叫伊記帳，隔天再來拿，後來伊找
    丙○○要錢，丙○○皆置知不理，大概隔了半個月或一個月左右，伊在台北市○○街口及長沙街口的西餐廳剛好碰到蔡國雄，因蔡國雄跟伊說，伊之朋友跟蔡國
    雄買茶葉及古董欠了四十幾萬，當時伊有背書，所以要伊負責，伊就說現在經濟
    情況不太好，賭博有贏了一百多萬元但被人家掛帳，蔡國雄就說要幫伊問問看，
    大概隔了一、二個月，有一天伊到台中出差，伊接到蔡國雄電話，說找到丙○○
    要還伊錢，叫伊回來，後來伊就趕回來，當時是約定在台北是敦化南路與基隆路
    口由丙○○之女朋友交給伊錢，伊並不知情蔡國雄做何事，伊從到尾並並無強押
    丙○○及乙○○二人妨害他們的自由，而交錢也是他們二人心甘情願，伊並未恐
    嚇他們云云。
二、經查：
（一）告訴人丙○○、乙○○確係遭被告甲○○夥同蔡國雄，由蔡國雄聯絡綽號「阿
      德」及其他數名成年男子強行押至台北市○○○路○段一七六巷五號旁涼棚下
      、台北市○○○路○段九一號樓頂、台北市○○街一０四號三樓，遭被告蔡國
      雄等人施以毆打、脅迫之恐嚇手段，且蔡國雄另以電話恐嚇葉聰明，而告訴人
      與被告甲○○、蔡國雄討價還價後，由葉聰明交付現金七十萬元，及如附表所
      示之支票五紙，乙○○並將其所有之機車駕照交予被告蔡國雄及甲○○等情，
      業據告訴人丙○○、乙○○於警訊、偵查及本院審理時證述甚詳（分別見九十
      年度偵字一二五四號偵查卷頁三四至頁三九、頁四二至四五、頁一二０至頁一
      二五、頁一二九、頁一四五、頁一五五、頁一六六至一六七頁、本院卷頁五八
      至頁六六、本院九十二年九月十五日審理筆錄頁三至頁十三、九十年度偵字第
      一二五四號偵查卷頁四九至頁五三、頁一二０至頁一二二、頁一三０、頁一五
      五至一五六、頁一六六至一六七、本院九十二年度訴字第九二號卷（一）頁六
      六至頁七一、卷（二）頁二五至頁二八），證人丙○○於本院審理時進一步證
      稱：伊後來又被帶到長沙街二樓第三個地方，這個地方是民宅，進去後沒多久
      甲○○就來了，其他的人也都在場，最主要還是要伊打電話籌錢，也是有恐嚇
      伊，有拿菜刀煙灰缸、木棍、啤酒罐打伊，他們恐嚇伊說如果錢籌不出來要讓
      伊死，伊當時很害怕，伊有打電話叫家裡的人想辦法，甲○○當時在和他們商
      量如何叫伊拿錢出來，嗣後伊和家裡談好後，他們討論要叫誰去拿錢，因為他
      們害怕如果報警會被抓，所以後來由甲○○去拿錢等語（見本院九十二年度訴
      字第九二號卷頁六十至頁六一、頁六三），證人乙○○於本院審理時亦證稱：
      伊在長沙街民宅時有看到甲○○，之前沒有看到，甲○○跟蔡國雄那些人一起
      喝酒聊天，說如何去拿這筆錢等語（見九十二年度訴字第九二號卷（一）頁六
      九），且證人藍瑩玲於警訊、偵查及本院調查時均證稱：伊與丙○○、乙○○
      、許秋虹在九十年六月六日凌晨二時許進入台北市○○路○段錢櫃ＫＴＶ喝酒
      消費，直至當日清晨五時左右才結帳離開，當時伊與許秋虹走在丙○○、乙○○二人後，而四人正好走出大門欲到乙○○停車處，忽然出現一票人追打丙○○、乙○○二人，伊急忙上前勸架，忽然看到蔡國雄手持拐杖鎖毆打丙○○，
      之後伊看見乙○○被三個人控制雙手押上一部轎車離開，但是丙○○被蔡國雄
      追打已不知下落等語（見九十年度偵字第一二五四號偵查卷頁七０至頁七一、
      頁一二二至頁一二三、本院九十二年度訴字第九二號卷（二）頁十五至二十六
      ），證人葉聰明於警訊、偵查及本院調查時亦均證稱：在九十年六月六日五時
      十分左右伊接到丙○○打伊的行動電話給伊，說他被人押走要拿錢贖人，催促
      伊趕快湊錢不然就見不到人，連續通了幾十次電話，當中有人與伊對話，對方
      只是簡單說了丙○○欠了他們錢，要伊湊足一百十五萬元，才要放人否則免談
      ，伊為了救人只好答應湊錢，伊四處湊錢湊到現金七十萬元，經討價還價再加
      二十五萬元的支票，對方始允應並喝令伊不准去報案，如報案馬上會派人來砸
      店，所以只好順著對方的意思等語（見九十二年度偵字第一二五四號偵查卷頁
      六四至頁六六、頁一二０、頁一五四、本院九十二年度訴字第九二號卷頁一二
      ０至頁一三０），此部分之事實堪以認定，可見告訴人二人交付財物確實係出
      於被告甲○○、蔡國雄二人之強暴、脅迫，內心產生畏佈之心理反應，出於非
      完全自由意志情況下之有瑕疵決定所致甚明，被告甲○○辯稱告訴人二人自願
      交付財物，顯不足採；另被告甲○○辯稱伊當時在台中，並未參與押告訴人丙○○及乙○○云云，並提出現金借支單、出差旅費報告表、請款單、免用統一
      發票收據等件為證，然查被告甲○○於警訊、偵查及本院審理時均坦承伊有回
      台北，且有於台北市○○○路與基隆口收取藍瑩玲所交付之錢及支票等語，是
      縱使依被告甲○○所提之證據，被告甲○○確實有在台中出差，然被告甲○○
      後來有回台北，被告甲○○所提之上開證據，無法援引作為有利於被告甲○○
      之認定。
（二）又被告甲○○係應綽號「土豆」等人之成年男子賭博財物，而丙○○、乙○○
      二人是因「土豆」之邀而一同前往該址，惟未參與賭博財物，甲○○共贏取「
      土豆」一百十五萬元之賭金，惟「土豆」無力支付現金，嗣後「土豆」拒絕，
      甲○○明知與丙○○、乙○○間確實無債權債務之關係等情，業據告訴人於警
      訊、偵查及本院調查時證述甚詳，且甲○○於本院調查時亦提不出丙○○有積
      欠伊款項之證明，而衡諸常情，若丙○○確實有積欠被告甲○○一百十五萬，
      甲○○與丙○○不熟為何卻毫無任何質押、擔保及借據，顯然並不符合常理，
      甲○○於本院審理時辯稱因與告訴人丙○○間有賭博債務問題，乃由被告蔡國
      雄協商解決債務云云一節，亦與經驗法則有違，自難信採，被告甲○○與蔡國
      雄基於為自己「不法所有」之意圖，而對於告訴人施以強暴、脅迫等恐嚇手段
      ，實已昭然若揭，至於被告甲○○所舉出之證人劉太平雖於本院調查時證稱：
      丙○○有開賭場，但伊並不知甲○○與丙○○有債務糾紛等語（見本院九十二
      年度訴字第八二號卷頁二０二），縱使告訴人丙○○有開設賭場，亦不能證明
      甲○○與告訴人丙○○間有債務糾紛，故被告甲○○辯稱伊稱與丙○○之間有
      賭債糾紛云云，亦為卸責之詞，並不足採。
（三）綜上各點，被告甲○○辯稱其並未參與強押告訴人丙○○、乙○○之犯行，且
      無恐嚇取財、妨害行動自由犯行云云一節，為臨訟卸責推諉之詞，殊無足採。
      此外，並有臺北縣立板橋醫院九十年六月六日出具之北縣板醫字第三八九驗傷
      診斷書一紙、告訴人受傷照片九幀、葉聰明0000000000台灣大哥大
      行動電話明細表及台北國際商業銀行支票簿存根及支票正反面影本等件附卷（
      分別見九十一年度偵字第一二五四號偵查卷頁五九至頁六三、頁八一至頁九一
      ）可稽，本件事證已臻明確，被告甲○○犯行堪以認定，應予依法論科。
二、按刑法上恐嚇取財罪之「恐嚇」，固係指以危害通知他人，使該人主觀上生畏怖
    心之行為，然此危害之通知，並非僅限於「將來」，其於「現時」以危害相加者
    ，亦應包括在內。因是，恐嚇之手段，並無限制，其以「言語」﹑「文字」為之
    者無論矣，即使出之以「強暴」﹑「脅迫」，倘被害人尚有相當之意思自由，而
    在社會一般通念上，猶未達於不能抗拒之程度者，仍屬本罪所謂「恐嚇」之範疇
    。至於危害通知之方法，亦無限制，無論明示之言語﹑文字﹑動作或暗示之危害
    行為，苟已足使對方理解其意義之所在，並足以影響其意思之決定與行動自由者
    均屬之。故其與強盜之區別，端在所為之強暴﹑脅迫，其於社會一般通念上，是
    否足以抑制被害人之意思自由，至於不能抗拒，以為財物之交付為斷，倘其尚未
    達到此一程度，雖係意圖為自己不法之所有而出之以強暴﹑脅迫，亦僅應成立恐
    嚇取財罪（最高法院八十一年度台上字第八六七號裁判意旨參照）。另按刑法上
    關於財產上犯罪，所定意圖為自己或第三人不法之所有之意思條件，即所稱之「
    不法所有之意圖」，固指久缺適法權源，仍圖將財物移入自己實力支配管領下，
    得為使用、收益或處分之情形而言。然該項「不法所有」云者，除係違反法律上
    之強制或禁止規定者外；其移入自己實力支配管領之意圖，違背公共秩序或善良
    風俗，以及逾越通常一般之人得以容忍之程度者，亦包括在內，亦有最高法院八
    十二年度台上字第一九五九、四五三九號裁判要旨足考。查本件被告甲○○夥同
    蔡國雄強押限制告訴人行動自由，威逼告訴人交付現金，雖係起因於被告甲○○
    與綽號「土豆」之人賭博財物，甲○○共贏取「土豆」一百十五萬元之賭金，惟
    「土豆」並未支付現金，然告訴人丙○○、乙○○雖應「土豆」之邀一同前往該
    址，惟未參與賭博財物，縱使賭債為法律上所承認之債務，亦非告訴人所欠，尚
    難認甲○○因之有何法律上應受保護之權利或利益受損害。被告甲○○不思以合
    法途徑解決，竟私自夥同蔡國雄以強暴、脅迫之恐嚇手段，限制告訴人行動自由
    ，並施以強暴、脅迫之手段，致使告訴人心生畏佈，而圖謀非分之財物，誠難謂
    無為自己「不法所有」之意圖。
三、是核被告甲○○上開所為，係犯刑法第二百七十七條第一項傷害罪、第三百零二
    條第一項妨害行動自由罪、第三百四十六條第一項恐嚇取財罪。被告甲○○與蔡
    國雄及綽號「阿德」等數名成年男子間，互有犯意聯絡與行為分擔，為共同正犯
    。被告甲○○與蔡國雄間就傷害丙○○及乙○○犯行，及以強暴、脅迫手段恐嚇
    丙○○、乙○○及葉聰明交付財物之犯行，均係利用之密接之時間，基於接續之
    單一犯意為之，為接續犯，均分別應屬單純一罪。被告甲○○以一行為同時傷害
    丙○○、乙○○二人而觸犯二次傷害罪名，及以一行為同時恐嚇被害人乙○○、
    丙○○、葉聰明三人交付財物得逞，而觸犯三恐嚇取財罪名，分別為同種想像競
    合犯，應從一之傷害罪及恐赫取財罪論處。又被告前開論以一罪之刑法第二百七
    十七條第一項傷害罪、第三百四十六條第一項之恐嚇取財罪與刑法第三百零二條
    第一項妨害行動自由罪間，具有方法結果之牽連關係，為牽連犯，應從一重之刑
    法第三百四十六條第一項之恐嚇取財罪處斷。爰審酌被告甲○○夥同蔡國雄，於
    大庭廣眾下押人，不法逼迫之行止至為囂張，對被害人身心影響鉅大，且造成社
    會人心普遍不安、恐懼，敗壞治安、危害社會共同生活秩序至極，犯後尚否認犯
    行，及其犯罪動機、目的、智識程度等一切情狀，量處如主文所示之刑，以示懲
    儆。
據上論斷，應依刑事訴訟法第二百九十九條第一項前段，刑法第二十八條、第二百七
十七條第一項、第三百零二條第一項、第三百四十六條第一項、第五十五條，罰金罰
鍰提高標準條例第一條前段，判決如主文。
本案經檢察官謝奇孟到庭執行職務。
中　　　華　　　民　　　國　　九十三　　年　　　六　　　月　　 十七 　　日
                                  臺灣臺北地方法院刑事第八庭
                                        審判長法    官  吳淑惠
                                              法    官  張筱琪
                                              法    官  陳德民
右正本證明與原本無異。
如不服本判決，應於判決送達後十日內，向本院提出上訴狀。
                                              書 記 官  葉志昭
中　　　華　　　民　　　國　　九十三　　年　　　六　　　月　　 十七 　　日
附錄本案論罪科刑所依據之法條全文：
刑法第二百七十七條第一項
傷害人之身體或健康者，處三年以下有期徒刑，拘役或一千元以下罰金。
刑法第三百零二條第一項
私行拘禁或以其他非法方法，剝奪人之行動自由者，處五年以下有期徒刑、拘役或三
元以下罰金。
刑法第三百四十六條第一項、第二項
一意圖為自己或第三人不法之所有，以恐嚇使人將本人或第三人之物交付者，處六月
  以上五年以下有期徒刑，得併科一千元以下罰金。
二以前項方法得財產上不法之利益或使第三人得之者，亦同
附表
┌──┬──────┬────┬──────┬──────┬──────┐
│    │            │        │            │            │            │
│編號│　票據號碼　│ 發票人 │　 付款人　 │　 金　額　 │　 發票日　 │
│    │            │        │            │            │            │
├──┼──────┼────┼──────┼──────┼──────┤
│    │            │        │            │            │            │
│ 一 │ＱＦ五一九八│ 陳秀月 │台北國際商業│五萬元　　　│九十年六月十│
│    │            │        │            │            │            │
│　　│二八九號　　│　　　　│銀行華江分行│　　　　　　│日　　　　　│
│    │            │        │            │            │            │
├──┼──────┼────┼──────┼──────┼──────┤
│    │            │        │            │            │            │
│ 二 │ＱＦ五一九八│ 陳秀月 │台北國際商業│五萬元　　　│九十年六月十│
│    │            │        │            │            │            │
│　　│二九○號　　│　　　　│銀行華江分行│　　　　　　│六日　　　　│
│    │            │        │            │            │            │
├──┼──────┼────┼──────┼──────┼──────┤
│    │            │        │            │            │            │
│ 三 │ＱＦ五一九八│ 陳秀月 │台北國際商業│五萬元　　　│九十年六月十│
│    │            │        │            │            │            │
│　　│二九一號　　│　　　　│銀行華江分行│　　　　　　│八日　　　　│
│    │            │        │            │            │            │
├──┼──────┼────┼──────┼──────┼──────┤
│    │            │        │            │            │            │
│ 四 │ＱＦ五一九八│ 陳秀月 │台北國際商業│五萬元　　　│九十年六月二│
│    │            │        │            │            │            │
│　　│二九二號　　│　　　　│銀行華江分行│　　　　　　│十五日　　　│
│    │            │        │            │            │            │
├──┼──────┼────┼──────┼──────┼──────┤
│    │            │        │            │            │            │
│ 五 │ＱＦ五一九八│ 陳秀月 │台北國際商業│五萬元　　　│九十年六月三│
│    │            │        │            │            │            │
│　　│二九三號（公│　　　　│銀行華江分行│　　　　　　│十日　　　　│
│    │訴人誤載為五│        │            │            │            │
│    │一九八二八三│        │            │            │            │
│    │號）　      │        │            │            │            │
└──┴──────┴────┴──────┴──────┴──────┘
